【裁判字號】    98,台上,682
【裁判日期】    980213
【裁判案由】    違反毒品危害防制條例
【裁判全文】
最高法院刑事判決              九十八年度台上字第六八二號
上  訴  人  甲○○
上列上訴人因違反毒品危害防制條例案件，不服台灣高等法院中
華民國九十七年十二月二日第二審判決（九十七年度上訴字第三
六六六號，起訴案號：台灣板橋地方法院檢察署九十七年度毒偵
字第一八０五、三一五九號），提起上訴，本院判決如下：
    主  文
上訴駁回。
    理  由
一、施用第一級毒品部分：
按刑事訴訟法第三百七十七條規定，上訴於第三審法院，非以判
決違背法令為理由，不得為之。是提起第三審上訴，應以原判決
違背法令為理由，係屬法定要件。如果上訴理由書狀並未依據卷
內訴訟資料，具體指摘原判決不適用何種法則或如何適用不當，
或所指摘原判決違法情事，顯與法律規定得為第三審上訴理由之
違法情形，不相適合時，均應認其上訴為違背法律上之程式，予
以駁回。本件原判決已敘明依憑上訴人甲○○於警詢、檢察官訊
問時及第一審、原審之自白，並有台灣檢驗科技股份有限公司於
民國九十七年二月二十七日所出具記載上訴人之尿液呈鴉片類陽
性反應之濫用藥物檢驗報告二紙、台北縣政府警察局新莊分局偵
辦毒品、麻醉藥品案被移送人姓名及代碼對照表、台北縣政府警
察局海山分局毒品危害防制條例被移送者姓名暨代碼對照表各一
紙在卷可稽。因而認為第一審關於論處上訴人施用第一級毒品罪
刑（累犯，共二罪）部分之科刑判決，為無不合，予以維持，駁
回上訴人此部分在第二審之上訴。已詳敘所憑之證據及其認定之
理由，所為論斷與卷內證據資料相符，從形式上觀察，並無何違
背法令之情形存在。上訴意旨略以：上訴人先後二次施用海洛因
犯行，係基於反覆實行之犯意，在密切接近之時間、地點，持續
所為，應僅成立集合犯一罪。原判決予以分論併罰，於法未合云
云。經查：九十四年二月二日修正公布、九十五年七月一日施行
之刑法，已刪除第五十六條連續犯之規定，修正理由說明：對繼
續犯同一罪名之罪者，均適用連續犯之規定論處，不無鼓勵犯罪
之嫌，亦使國家刑罰權之行使發生不合理之現象。因此，基於連
續犯原為數罪之本質及刑罰公平原則之考量，爰刪除有關連續犯
之規定等語。此刪除連續犯之規定，係將本應各自獨立評價之數
罪，回歸本來就應賦予複數法律效果之原貌。因此，於刑法修正
施行後，多次施用毒品之犯行，除仍符合接續犯之要件（例如在
同一時間、地點，接續施用毒品，於刑法刪除連續犯規定前，自
始即認為係屬於接續犯）者外，應採一罪一罰，始符合立法本旨
。又所謂集合犯，乃其犯罪構成要件，本就預定反覆實行多數同
種類之行為，立法者以此種本質上具有複數行為，反覆實行之犯
罪，認為有包括一罪之性質，因而將此種犯罪歸類為集合犯，特
別規定為一個獨立之犯罪類型，例如營業犯、收集犯、職業犯等
。以施用毒品之原因不一而足，多次施用毒品行為，未必皆出於
行為人之一個犯意決定；又毒品危害防制條例第十條第一項、第
二項之施用毒品罪之犯罪構成要件，實無從認定立法者本即預定
施用毒品罪之本質，必係反覆實行數個同種類之行為，故施用毒
品罪，應非集合犯。本件原判決認定上訴人先後於九十七年二月
二日、二月十三日，各施用第一級毒品一次，其二次施用時間前
後相隔十一日，難認符合接續犯或集合犯之成立要件。原判決已
詳為說明上訴人上述先後二次施用第一級毒品犯行，不能成立集
合犯所憑理由（見原判決理由三），於法無違。上訴意旨任憑己
見，漫詞指摘原判決違法，核與法律規定得為第三審上訴理由之
違法情形，不相適合。上訴人此部分上訴違背法律上之程式，應
予駁回。
二、持有第二級毒品部分：
按刑事訴訟法第三百七十六條所列各罪之案件，經第二審判決者
，不得上訴於第三審法院，為該法條所明定。本件上訴人被訴持
有甲基安非他命部分，原判決係論以毒品危害防制條例第十一條
第二項之持有第二級毒品罪，核屬刑事訴訟法第三百七十六條第
一款規定之案件，既經第二審判決，自不得上訴於第三審法院。
上訴人猶對持有第二級毒品部分提起第三審上訴，顯為法所不許
，應予駁回。
據上論結，應依刑事訴訟法第三百九十五條前段，判決如主文。
中    華    民    國  九十八  年    二    月   十三   日
                      最高法院刑事第六庭
                          審判長法官  洪  清  江
                                法官  韓  金  秀
                                法官  林  勤  純
                                法官  李  錦  樑
                                法官  陳  國  文
      本件正本證明與原本無異
                                      書  記  官
中    華    民    國  九十八  年    二    月   二十   日
                                                      K


司法院資訊處製作；財團法人民間司法改革基金會備份。
